【裁判字號】    89,重上更(三),33
【裁判日期】    890217
【裁判案由】    毒品危害防制條例
【裁判全文】
臺灣高等法院臺南分院刑事判決        八十九年度重上更(三)字第三三號  Ａ
      上  訴  人  台灣雲林地方法院檢察署檢察官
      被      告  甲  ○  ○
      選任辯護人  許  雅  芬  律師
右上訴人因被告違反麻醉藥品管理條例案件，不服臺灣雲林地方法院八十三年度訴字
第四八七號中華民國八十三年九月七日第一審判決（起訴案號：臺灣雲林地方法院檢
察署八十三年度偵字第二五八一號），提起上訴，判決後，經最高法院第三次發回更
審，本院判決如左：
      主      文
原判決關於甲○○部份撤銷。
甲○○連續幫助非法吸用化學合成麻醉藥品，累犯，處有期徒刑捌月。
      事      實
一、甲○○曾因妨害家庭案件，經本院判處有期徒刑三月又十五日確定，於民國（下
    同）八十年四月廿九日易科罰金執行完畢，竟不知悔改，復自八十二年間某日起
    至八十三年六月三日止基於概括之犯意，先後在雲林縣西螺鎮○○路二六號孫筱
    萍之住處及同鎮○○路八八號十六室洪莉莉之住處，以幫助孫、洪二女吸食之意
    思或三人共同出資購買之安非他命，或各向洪莉莉、孫筱萍拿錢，分次向黃錦賢
    購買安非他命，供給洪莉莉、孫筱萍非法吸用安非他命多次，嗣於八十三年六月
    七日下午二時三十分許在西螺鎮○○路八八號十六室為警查獲。
二、案經雲林縣警察局西螺分局報請台灣雲林地方法院檢察署檢察官偵查起訴。
      理      由
一、右揭被告甲○○與孫筱萍、洪莉莉三人都有吸用安非他命之習慣，關於安非他命
    來源，或三人共同出資或由孫、洪二人出資由被告出面向黃錦賢等人購買，購得
    後三人一起吸食等情，迭經被告於偵審中坦承不諱，且同案被告孫筱萍於警訊時
    亦供稱：「我與甲○○認識快三年了，是同居關係，二人有在一起吸安非他命，
    是甲○○提供安非他命，他去購買的，甲○○經濟不好，平時均向我拿錢購買安
    非他命；另洪莉莉曾拿過三、四次錢，每次五千元左右，請甲○○代為購買」云
    云；洪莉莉亦證稱：「安非他命和吸食工具是甲○○於八十三年六月三日早上九
    時許拿到我房間叫我幫他保管」、「甲○○拿二包大包的安非他命給我看，然後
    我只留下大包的一包，其餘的甲○○帶走」、「安非他命是甲○○提供的」、「
    我曾與甲○○、孫筱萍一起吸過安非他命五次等語（以上見警訊筆錄），而於原
    審審理中亦一致供稱：或由三人共同出資、或由該二人出資、委由甲○○出面購
    買，購得後共同吸用。彼等供詞互核相符；公訴意旨以：甲○○意圖營利，基於
    概括之犯意，自八十二年間某日起至八十三年六月五日止，先後多次以每包新台
    幣（下同）二千元至五千元不等之價格，在雲林縣西螺鎮○○路廿六號孫筱萍之
    住處及同鎮○○路八十八號十六室洪莉莉之住處，非法販賣安非他命予孫筱萍、
    洪莉莉，並由所賣出之安非他命中，拿取部分供自己吸用牟利，嗣於八十三年六
    月七日下午二時卅分許，在同鎮○○路八十八號十六室為警查獲，因認甲○○涉
    有麻醉藥品管理條例第十三條之一第二項第一款之非法販賣化學合成麻醉藥品罪
    嫌云云，係以被告曾承認非法販賣安非他命，且與洪莉莉及孫筱萍在警訊時供述
    情節符合，為其論據。惟訊之被告甲○○堅決否認有販賣安非他命之情事，辯稱
    ：伊與孫筱萍同居，與洪莉莉是好朋友，三人都有吸食安非他命之習慣，安非他
    命來源，或三人共同出資，或由孫、洪二女出資，由其出面向黃錦賢等人購買，
    購得後三人一起吸食，或由其拿取少部分吸食，伊並非販賣安非他命予孫筱萍、
    洪莉莉等語。經查：（１）被告甲○○於警訊時及偵查中均否認販賣安非他命，
    偵查中亦僅供稱：「最近這一次，他們（指孫、洪二女）拿錢叫我幫她們買，買
    一包三千元，是打電話0000000號向「阿賢」買的，買來我們一起吸（見
    偵卷第十三頁）」、「我幫她們買安非他命，有將其中一部分拿來自吸（見偵卷
    第三十四、第卅五頁）」。被告供詞中，並未承認販賣安非他命。（２）警訊時
    ，被告孫筱萍亦僅供稱：「我與甲○○認識快三年了，是同居關係，二人有在一
    起吸安非他命，是甲○○提供安非他命，他去購買的，甲○○經濟不好，平時均
    向我拿錢購買安非他命，另洪莉莉曾拿過三、四次錢，每次五千元左右，請甲○
    ○代為購買（見警卷孫筱萍筆錄）」。另洪莉莉供稱：「安非他命和吸食工具是
    甲○○於八十三年六月三日早上九時許拿到我房間叫我幫他保管」、「甲○○拿
    二包，大包的安非他命給我看，然後我只留下大包的一包，其餘的甲○○帶走」
    、「安非他命是甲○○提供的」、「我曾與甲○○、孫筱萍一起吸過安非他命五
    次」（以上見警卷洪莉莉筆錄）。偵查中二人亦未曾供述安非他命係向被告購買
    。而於原審二人亦一致供稱：或由三人共同出資，或由該二人出資，委由甲○○
    出面購買，購得後共同吸用等情。以上被告與孫、洪二女之供詞，互核相符，被
    告經濟又已拮据，而向同居人索取金錢購買安非他命共同吸食，或受朋友之託，
    代為購買安非他命，共同吸食，或留一部分供自己吸用，均合於常情，被告所辯
    ，應可採信。且參酌被告甲○○與孫筱萍是同居關係，與洪莉莉亦是好友之密切
    關係，被告否認有販賣該藥物供二人吸食而營利之情事，自堪採信。男女間既有
    同居關係，仍須出資向同居人購買安非他命，殊背常情。足見被告有幫助該二女
    吸用安非他命之事實，尚無販賣安非他命之犯罪故意甚為灼然。至於證人孫筱萍
    於警訊時供稱：我拿五千元給甲○○就拿該包安非他命給我，「可說是」我向甲
    ○○所購得但非是八千元云云，既謂「可說是」向甲○○所購得，其主觀上係誤
    以為拿五千元給甲○○，甲○○拿該包安非他命給伊即係販賣之意。顯係其個人
    意見，不得資為不利於被告之證據。證人洪莉莉於警訊雖亦供述：「甲○○拿二
    包，大包的安非他命給我看，然後我只留下大包的一包，其餘的甲○○帶走，甲
    ○○告訴我他來這裡之前就拿一大包去賣給我同事孫筱萍，那包是賣八千元」云
    云，然查被告甲○○與孫筱萍是同居關係，向同居人購買安非他命有背於常情業
    如前述，洪莉莉之証言自不足採。至其等於本院前審審理中改稱其吸用之安非他
    命係在遊藝場向不詳姓名者所購買云云，無非係事後護被告甲○○脫罪之詞不
    足採信。復查扣案安非他命毛重○‧九公克（淨重○‧六公克）經送行政院衛生
    署藥物食品檢驗局檢驗結果，確屬安非他命無訛，有該局7.藥檢壹字第八三
    一一二三八號檢驗成績書乙份附卷可稽，事證已臻明確，被告甲○○幫助孫筱萍
    、洪莉莉非法吸用化學合成麻醉藥品犯行，洵堪認定。
二、按安非他命為麻醉藥品管理條例第二條第四款所規定之化學合成麻醉藥品，業經
    行政院衛生署七十九年十月九日衛署藥字第九０四一四二號公告同年月十一日生
    效在案，不得非法吸用，復按，毒品危害防制條例於八十六年十月三十日經立法
    院三讀通過，於八十七年五月二十日經總統公布，於同年月二十二日生效，並將
    安非他命列為毒品危害防制條例第二條第二項第二款所定之第二級毒品，吸用第
    二級毒品者，處三年以下有期徒刑，同條例第十條第二項定有明文，又行為後法
    律有變更者，適用裁判時之法律，但裁判前之法律有利於行為人者，適用最有利
    於行為人之法律，刑法第二條第一項，亦有明文。本件被告行為後法律已有變更
    ，比較麻醉藥品管理條例第十三條之一第二項第四款之法定刑與毒品危害防制條
    例第十條第二項之法定刑，以舊法麻醉藥品管理條例較有利於被告，自應適用麻
    醉藥品管理條例處斷之。核被告甲○○所為係犯刑法第三十條、麻醉藥品管理條
    例第十三條之一第二項第四款之幫助非法吸用化學合成麻醉藥品罪。公訴人認被
    告係犯麻醉藥品管理條例第十三條之一第二項第一款之販賣化學合成麻醉藥品罪
    尚有未洽，起訴法條應予變更。其先後多次幫助行為、時間緊接、犯罪構成要件
    相同，顯係基於概括之犯意反覆為之，為連續犯，以一罪論，並依法加重其刑。
    且曾一次購進該藥物同時地供二女吸食部分，係想像競合犯，應從一重處斷。又
    被告曾因妨害家庭罪，經本院減處有期徒刑三月十五日確定，於八十年四月廿九
    日易科罰金執行完畢，有台灣雲林地方法院檢察署刑案資料紀錄表一份附卷可考
    ，其於五年以內，再犯本件有期徒刑之罪，為累犯，依法加重其刑，而被告幫助
    孫筱萍、洪莉莉吸用安非他命為從犯，依刑法第三十條第二項規定按正犯之刑減
    輕之，應依法先加後減之。
三、原審未予詳察，遽為被告甲○○無罪之諭知，核有未當，檢察官上訴意旨認被告
    涉有販賣化學合成麻醉藥品罪，固屬無理由，惟原決既有上述可議之處，自屬無
    可維持，應就此部分撤銷改判。爰審酌被告犯罪之動機、目的、手段、所生危害
    及犯罪後態度等一切情狀，量處如主文第二項所示之刑，以資懲儆。
據上論結、應依刑事訴訟法第三百六十九條第一項前段、第三百六十四條、第二百九
十九條第一項前段、第三百條、麻醉藥品管理條例第十三條之一第二項第四款、刑法
第十一條前段、第二條第一項後段、第三十條、第五十六條、第五十五條、第四十七
條，判決如主文。
本件經檢察官劉榮堂到庭執行職務。
中    華    民    國      八十九      年      二      月      十七      日
                                  臺灣高等法院臺南分院刑事第五庭
                                      審判長法官  楊    省    三
                                            法官  林    永    茂
                                            法官  蘇    重    信
右正本證明與原本無異。
被告不得上訴。
檢察官如不服本判決，應於判決送達後十日內向本院提出上訴書。
                                      法院書記官  李    珍    鳳
中    華    民    國      八十九      年      二      月      十八      日


司法院資訊處製作；財團法人民間司法改革基金會備份。
